【裁判字號】    93,訴緝,211
【裁判日期】    920423
【裁判案由】    偽造文書
【裁判全文】
臺灣臺中地方法院刑事判決                        九十三年度訴緝字第二一一號
    公  訴  人  臺灣臺中地方法院檢察署檢察官
    被      告  乙○○
右列被告因偽造文書等案件，經檢察官提起公訴（九十一年度偵字第二三七五號），
本院合議庭裁定改以簡式審判程序審理，判決如左：
    主  文
乙○○共同行使偽造私文書，足以生損害於他人，累犯，處有期徒刑陸月，如易科罰
金，以參佰元折算壹日。
如附表一所示人事通知單上偽造之「臺灣化學纖維股份有限公司」印文壹枚、偽造之
「甲○○」印文壹枚及如附表二所示所得明細單上偽造之「臺灣化學纖維股份有限公
司」印文參枚均沒收。
    事  實
一、乙○○前因違反槍砲彈藥刀械管制條例案件，經法院判處有期徒刑五月確定，於
    民國九十年六月四日易科罰金執行完畢，詎仍不知悔改。緣郭俊隆（業經本院判
    處有期徒刑四月）於九十一年一月間，因急需現金週轉，明知自己並未在「臺灣
    化學纖維股份有限公司」（下稱臺化公司）任職，為達以虛偽之在職證明、所得
    證明向銀行貸款之目的，先透過友人洪家群（業經本院判處有期徒刑三月）之介
    紹，認識乙○○。郭俊隆、洪家群、乙○○三人即共同意圖為自己不法之所有，
    基於偽造文書及詐欺取財之犯意聯絡，於九十一年一月間某日，郭俊隆先將自己
    身分證影本、戶口名簿影本等資料，交予洪家群，由洪家群轉交乙○○，再由乙
    ○○透過報紙廣告，以新台幣（下同）五千元之代價，委請與其亦有犯意聯絡、
    自稱「陳先生」不詳姓名年籍之成年男子，偽造如附表一所示之人事通知單、如
    附表二所示之所得明細單、如附表三所示之各類所得扣繳暨免扣繳憑單第三聯即
    收執聯（下稱扣繳憑單），「陳先生」並超越原先與乙○○之犯意聯絡範圍，偽
    刻「臺灣化學纖維股份有限公司」及該公司經理「甲○○」之印章，蓋用於如附
    表一所示之人事通知單及如附表二所示之所得明細單上，而偽造郭俊隆之在職證
    明及所得證明。乙○○於取得上開偽造之郭俊隆在職證明及所得證明後，於九十
    一年一月十七日上午十時三十分許，在其所承租位於臺中市○區○○○街六九號
    三樓辦公室，將上開偽造文件交予郭俊隆、洪家群二人，叮囑郭俊隆熟記其上資
    料，三人並約定貸款款項下來後，其中百分之三十五做為郭俊隆借予乙○○之款
    項；另百分之五做為郭俊隆借予洪家群之款項。郭俊隆、洪家群二人隨即於同日
    下午一時三十分許，持上開偽造文件，共同前往臺中市○○路○段五五號二樓「
    台新國際商業銀行」（下稱台新銀行），申請辦理信用貸款三十六萬元，並由郭
    俊隆將上開偽造文件行使交付予台新銀行承辦職員賴靜燕，足以生損害於臺化公
    司及甲○○。惟事後經台新銀行個金放款中心中區襄理鄒俊賢向臺化公司查證，
    獲悉郭俊隆並未任職於臺化公司，遂拒絕發放貸款，郭俊隆、洪家群、乙○○三
    人詐欺取財犯行因此未得逞。
二、案經臺中市警察局移送臺灣臺中地方法院檢察署檢察官偵查起訴。
    理  由
一、右揭犯罪事實，業據被告乙○○於本院審理時坦承不諱，核與同案被告郭俊隆、
    洪家群供述情節相符，並經證人鄒俊賢證述明確，復有台新銀行信用貸款類產品
    申請書一份、如附表一所示之人事通知單一紙、如附表二所示之所得明細單三紙
    及如附表三所示之扣繳憑單一紙在卷可稽，足見被告自白與事實相符。本件事證
    明確，被告犯行堪以認定。
二、查扣繳憑單、所得明細單屬於刑法第二百十條所稱之私文書；而在職證明則屬於
    同法第二百十二條關於服務之特種文書。核被告所為，係犯刑法第二百十六條、
    第二百十條之行使偽造私文書罪、第二百十六條、第二百十二條之行使偽造特種
    文書罪、第三百三十九條第三項、第一項之詐欺取財未遂罪。被告詐欺取財部分
    犯行，已著手於犯罪行為之實行而不遂，為未遂犯。又共同正犯之意思聯絡，原
    不以數人間直接發生者為限，即有間接之聯絡者，亦包括在內，最高法院七十七
    年台上字第二一三五號著有判例可資參照。本件同案被告郭俊隆、洪家群雖未曾
    與自稱「陳先生」不詳姓名年籍之成年男子有所接觸，然其等與被告就右揭行使
    偽造私文書、行使偽造特種文書、詐欺取財未遂犯行，有犯意聯絡及行為分擔，
    而被告與「陳先生」間，亦有犯意聯絡及行為分擔，揆諸上開判例意旨，自應全
    部論以共同正犯。被告偽造私文書及特種文書之低度行為，應各為其後行使之高
    度行為所吸收，均不另論罪。被告同時地行使偽造私文書及行使偽造特種文書，
    屬一行為侵害數法益觸犯數罪名之異種想像競合犯，應從情節較重之行使偽造私
    文書罪論處。被告所犯行使偽造私文書及詐欺取財未遂二罪間，有手段目的之牽
    連關係，應依刑法第五十五條規定，從一重之行使偽造私文書罪處斷。被告前因
    違反槍砲彈藥刀械管制條例案件，經法院判處有期徒刑五月確定，於九十年六月
    四日易科罰金執行完畢，有卷附臺灣高等法院被告全國前案紀錄表可憑，其於有
    期徒刑執行完畢五年內再犯本件有期徒刑以上之罪，為累犯，應依法加重其刑。
    爰審酌被告夥同郭俊隆、洪家群以偽造文書之方式向銀行告貸，其等行為足以破
    壞社會金融交易秩序，屢經傳拘不到，嗣經本院發布通緝始到案，就其個人違法
    行為未能主動面對司法裁判，缺乏認錯改過之具體表現，惟其等犯行尚未得逞，
    犯罪所生危害非鉅，且事後已坦認罪行等一切情狀，量處如主文所示之刑，並諭
    知易科罰金之折算標準。另扣案如附表一所示之人事通知單一紙、如附表二所示
    之所得明細單三紙、如附表三所示之扣繳憑單一紙，業據郭俊隆行使交付予台新
    銀行申請貸款，不復屬於被告或共犯郭俊隆、洪家群所有，惟如附表一所示人事
    通知單上偽造之「臺灣化學纖維股份有限公司」印文一枚、偽造之「甲○○」印
    文一枚及如附表二所示所得明細單上偽造之「臺灣化學纖維股份有限公司」印文
    三枚，不問屬於犯人與否，均應依刑法第二百十九條規定宣告沒收。至前述「臺
    灣化學纖維股份有限公司」及「甲○○」之印章，乃「陳先生」超越與被告犯意
    聯絡範圍所偽造，被告就此部分既未與「陳先生」有犯意聯絡或行為分擔之共犯
    關係，依從刑依附主刑之原則，自不得在本案中諭知沒收，附此敘明。
據上論斷，應依刑事訴訟法第二百七十三條之一第一項、第二百九十九條第一項前段
，刑法第二十八條、第二百十六條、第二百十條、第二百十二條、第三百三十九條第
三項、第一項、第四十七條、第五十五條、第四十一條第一項前段、第二百十九條，
罰金罰鍰提高標準條例第一條前段、第二條，判決如主文。
本案經檢察官丙○○到庭執行職務。
中      華      民      國      九十二      年    四    月    二十三    日
                                臺灣臺中地方法院刑事第四庭
                                        法  官  羅  智  文
右正本證明與原本無異。
如不服本判決，應於送達後十日內向本院提出上訴狀（須附繕本），上訴於臺灣高等
法院臺中分院。
                                        書記官
中      華      民      國      九十二      年    四    月    二十七    日
附錄論罪科刑法條
刑法第二百十條
偽造、變造私文書，足以生損害於公眾或他人者，處五年以下有期徒刑。
刑法第二百十二條
偽造、變造護照、旅券、免許證、特許證及關於品行、能力服務或其他相類之證書、
介紹書，足以生損害於公眾或他人者，處一年以下有期徒刑、拘役或三百元以下罰金
。
刑法第二百十六條
行使第二百十條至第二百十五條之文書者，依偽造、變造文書或登載不實事項或使登
載不實事項之規定處斷。
刑法第三百三十九條第一項、第三項
意圖為自己或第三人不法之所有，以詐術使人將本人或第三人之物交付者，處五年以
下有期徒刑、拘役或科或併科一千元以下罰金。
前二項之未遂犯罰之。
附表一  人事通知單
┌───┬─────┬─────┬────┬────┬────┬─────
│姓名  │現派任單位│現派職務  │到職日期│證明日期│文號    │備註
├───┼─────┼─────┼────┼────┼────┼─────
│郭俊隆│工務部保養│機械維修員│86.7.21 │91.1.10 │台化人字│上有「臺灣
│      │室        │          │        │        │第○○八│化學纖維股
│      │          │          │        │        │四八號  │份有限公司
│      │          │          │        │        │        │」及「李國
│      │          │          │        │        │        │治」印文各
│      │          │          │        │        │        │一枚
└───┴─────┴─────┴────┴────┴────┴─────
附表二  所得明細單
┌──┬─────┬────┬────┬────┬────────────
│編號│所得人姓名│所得月份│製表日期│實發金額│備註
├──┼─────┼────┼────┼────┼────────────
│一  │郭俊隆    │90.10   │90.11.2 │20913   │上有「臺灣化學纖維股份有
│    │          │        │        │        │限公司」印文一枚
├──┼─────┼────┼────┼────┼────────────
│二  │同右      │90.11   │90.11.30│20651   │同右
├──┼─────┼────┼────┼────┼────────────
│三  │同右      │90.12   │90.12.31│20891   │同右
└──┴─────┴────┴────┴────┴────────────
附表三  扣繳憑單
┌─────┬────┬────┬─────┬─────┬────────
│所得人姓名│給付年度│給付總額│扣繳稅額  │申報單位  │  扣繳義務人
├─────┼────┼────┼─────┼─────┼────────
│郭俊隆    │89      │519675  │11036     │臺化公司│  王永慶
└─────┴────┴────┴─────┴─────┴────────


司法院資訊處製作；財團法人民間司法改革基金會備份。
